【裁判字號】    97,易,2078
【裁判日期】    970814
【裁判案由】    詐欺
【裁判全文】
臺灣臺中地方法院刑事判決              97年度易字第2078號
公  訴  人  臺灣臺中地方法院檢察署檢察官
被      告  甲○○
上列被告因詐欺案件，經檢察官提起公訴（97年度偵字第2196號
），本院判決如下：
    主  文
甲○○幫助犯詐欺取財罪，累犯，處有期徒刑肆月，如易科罰金
，以新臺幣壹仟元折算壹日。
    犯罪事實
一、甲○○前於民國89年間，因竊盜案件，經臺灣高等法院以90
    年度上易字第1295號判處有期徒刑1年6月確定；又於91年間
    因竊盜案件，經高雄地方法院以91年度易緝字第226號判處
    有期徒刑9月確定；再於92年間，因恐嚇案件，經臺灣嘉義
    地方法院以92年度簡字第127號判處有期徒刑6月確定，與上
    開有期徒刑9月合併定應執行刑為有期徒刑1年2月確定，接
    續執行至93年10月7日因縮短刑期假釋出獄，至93年11月29
    日縮刑期滿執行完畢。詎其仍不知悔改，明知其與陳俊宇素
    不相識，並無任何淵源，若非為躲避員警查緝，陳俊宇實無
    將出資購買之車輛登記於甲○○名下之必要，竟為貪圖個人
    利益，不顧陳俊宇可能將購置之車輛供作犯罪用途之危險，
    而基於縱若登記於其名下之車輛被利用作為詐欺取財，並不
    違背其本意之幫助犯意，於民國96年8月22日16時許，與陳
    俊宇一同前往臺中縣潭子鄉○○路○段278號「永貿汽車商行
    」，同意由陳俊宇為其繳清積欠之交通違規案件罰單及收受
    現金新台幣（下同）3千元為代價，充當人頭，同意陳俊宇
    以其名義購買車牌號碼5671—DF號自小貨車。陳俊宇順利購
    得上開自小貨車後，旋即將車輛駛往臺中市○區○○○路96
    號「鎰新汽車修配廠」，改裝後車廂以安裝電話轉接器，而
    將詐騙集團所收購之人頭行動電話SIM卡置入電話轉接器而
    架設行動電話轉接平台移動式機房，再自96年9月20日起，
    以月薪3萬元之代價，僱用與其有共同詐欺取財犯意聯絡之
    黃威翔，擔任車牌號碼5671—DF號自小貨車之駕駛，負責駕
    駛該自小貨車隨意在臺中縣市、嘉義等地區四處遊走，提供
    該詐欺集團詐騙不特定人時之相關通信轉接業務，並避免警
    方鎖定各該詐騙手機門號之發射地點，藉以脫免遭警方循線
    查獲及將該詐欺集團交付之臺灣地區人頭行動電話SIM卡置
    入轉接器，並抽換遭停話警示之行動電話SIM卡，使該行動
    電話轉接平台移動式機房發揮轉接大陸地區撥打至臺灣地區
    詐騙電話之功能。而該詐欺集團成員，即利用前開移動式機
    房為下列詐欺行為：
    (一)於96年10月1日8時30分許，以門號0000000000號行動電話
      撥打電話予戊○○，佯稱其帳戶遭詐騙集團盜用，須將其
      帳戶內款項領出等候調查為由，致使戊○○誤信為真，陷
      於錯誤，而於96年10月1日，提領現金75萬元，交付予不
      詳之詐騙集團成員。
    (二)於96年10月5日14時許，以門號0000000000號行動電話撥
      打電話予丁○○，佯稱其為臺北地檢署檢察官，向丁○○
      施詐行騙，致使丁○○誤信為真，陷於錯誤，而於96年10
      月5日，依照指示，匯款73萬2600元至華僑商業銀行華中
      分行帳號00000000000000號指定帳戶內。
    (三)於96年10月11日下午，以門號0000000000號行動電話撥打
      電話予乙○○，佯稱其中獎惟需先繳納保證金5萬2000元
      ，致乙○○誤信為真，陷於錯誤，而於同日下午，依照指
      示，匯款5萬2000元至渣打國際商業銀行通宵分行帳號
      00000000000號指定帳戶內。
    嗣於96年10月8日13時許，黃威翔駕駛上開自小貨車行經臺
    中縣太平市○○路631號前之際，為警查獲而循線得知上情
    （陳俊宇、黃威翔業經本院以96年度易字第5332號分別判處
    有期徒刑1年6月及2月、緩刑2年，現上訴臺灣高等法院臺中
    分院中）。
二、案經台中市警察局第六分局及內政部警政署刑事警察局報請
    台灣台中地方法院檢察署檢察官偵查起訴。
    理    由
一、證據能力：
  (一)按刑事訴訟法第158條之3規定：「證人、鑑定人依法應具結
    而未具結者，其證言或鑑定意見，不得作為證據。」所謂「
    依法應具結而未具結者」，係指檢察官或法官依刑事訴訟法
    第175條之規定，以證人身分傳喚被告以外之人（證人、告
    發人、告訴人、被害人、共犯或共同被告）到庭作證，或雖
    非以證人身分傳喚到庭，而於訊問調查過程中，轉換為證人
    身分為調查時，此時其等供述之身分為證人，則檢察官、法
    官自應依本法第186條有關具結之規定，命證人供前或供後
    具結，其陳述始符合第158條之3之規定，而有證據能力。若
    檢察官或法官非以證人身分傳喚而以告發人、告訴人、被害
    人或共犯、共同被告身分傳喚到庭為訊問時，其身分既非證
    人，即與「依法應具結」之要件不合，縱未命其具結，純屬
    檢察官或法官調查證據職權之適法行使，當無違法可言。而
    前揭不論係本案或他案在檢察官面前作成未經具結之陳述筆
    錄，係屬被告以外之人於偵查中向檢察官所為之陳述，本質
    上屬於傳聞證據。而被告之反對詰問權，雖屬憲法第8條第1
    項規定「非由法院依法定程序不得審問處罰」之正當法律程
    序所保障之基本人權及第16條所保障之基本訴訟權，不容任
    意剝奪。但詰問權係指訴訟上被告有在公判庭當面詰問證人
    ，以求發現真實之權利，應認被告具有處分權，非不得由被
    告放棄對原供述人之反對詰問權（最高法院96年度台上字第
    3527號、96年度台上字第7495號判決意旨參照）。本件同案
    被告陳俊宇於96年10月9日在檢察官前所為陳述，係檢察官
    以被告身分傳喚其到庭訊問，雖未命其具結，然與刑事訴訟
    法第158條之3所謂「依法應具結」之要件不合，並經被告於
    本院準備程序及審理中放棄反對詰問權（法官問：「尚有何
    證據請求調查？被告答：「無」，見本院卷第39頁、第59頁
    反面），共同被告陳俊宇上開偵訊筆應有證據能力。
  (二)又按，現行刑事訴訟法為保障被告之反對詰問權，排除具有
    虛偽危險性之傳聞證據，以求實體真實之發見，於該法第15
    9條第1項明定被告以外之人於審判外之言詞或書面陳述，除
    法律有規定者外，不得作為證據。而刑事訴訟法第159條之1
    至159條之4有傳聞法則之例外規定，且被告以外之人於審判
    外之陳述，雖不符前4條之規定，而經當事人於審判程序同
    意作為證據，法院審酌該言詞陳述或書面陳述作成時之情況
    ，認為適當者，亦得為證據；當事人、代理人或辯護人於法
    院調查證據時，知有第159條第1項不得為證據之情形，而未
    於言詞辯論終結前聲明異議者，視為有前項之同意，刑事訴
    訟法第159條之5定有明文。本件檢察官、被告並未就被告以
    外之人於審判外之陳述有所爭執，且迄於言詞辯論終結前，
    均未主張有刑事訴訟法第159條第1項不得為證據之情形，是
    應認已同意作為證據，且經本院審酌後，認無不適當之情形
    ，應認均有證據能力。
二、訊之被告甲○○固坦承於上開時、地，以陳俊宇代為繳交罰
    單及現金3千元為代價，擔任車輛登記所有人，而與陳俊宇
    一同購車之事實，然矢口否認有何幫助詐欺取財犯行，辯稱
    ：我在路邊閒坐時遇到不認識的人，他說請我喝咖啡，說他
    是電腦公司的人，需要壹台車載運貨物，一開始我也不願意
    ，後來看那個人不像是壞人，我才被騙去買車，我也是受害
    人云云。惟查：被告始終坦稱與同案被告陳俊宇互不相識，
    並無任何淵源，僅係於路邊偶遇，倘係電腦公司為搬運貨物
    之故需購置小貨車，實無登記於與公司無關之外人名下之理
    ，況自小貨車具有相當之經濟價值，若非為隱匿行蹤、掩飾
    犯行，何需支付相當對價關係要求被告擔任登記名義人？被
    告為年近半百、有正常智識經驗之成年人，對於上情自無不
    知之理，其辯稱誤認陳俊宇是好人，才同意擔任車輛登記名
    義人云云，顯難採信。參以被告自承陳俊宇與其支付積欠之
    交通罰單，並給予現金3千元，與共同被告陳俊宇於偵訊時
    供稱之「買該車是為了改成行動機房，車款大約10萬元...
    交車當天親自交給甲○○4萬元人頭費用，他願意當人頭是
    因為他缺錢」等情大致相符（見97年度偵字第2196號卷第27
    頁），被告已知悉同案被告陳俊宇要求其擔任車輛人頭有違
    常情，顯有供犯罪所用之可能，仍為求一己利益同意擔任人
    頭，而有幫助犯罪之意，實堪認定。又登記為被告所有之上
    開自小貨車，經共犯陳俊宇改裝為移動式機房，做為詐財之
    工具使用等情，業經共犯陳俊宇、黃威翔於警、偵訊中坦承
    （見第六分局警卷4-10頁、第13 -17頁、97年度偵字第2196
    號卷第27-31頁），核與證人鄭文彬即負責改裝車輛之鎰新
    汽車修配廠負責人（見第六分局警卷第36-38頁）、被害人
    戊○○（見第六分局警卷第29-30頁）、丁○○（見第六分
    局警卷第31-32頁）、乙○○（見第六分局警卷第33-35頁）
    於警詢中之指述情節均屬相符，並有上開自小貨車改裝工作
    報價單1份（見第六分局警卷第41頁）、被害人丁○○被騙
    匯款之臺灣銀行匯出匯款回條聯1份（見第六分局警卷第77
    頁）、詐騙集團假造用以詐騙被害人戊○○之臺北地檢署監
    管科收據1份（見第六分局警卷第81頁）、被害人乙○○被
    騙匯款之板信商業銀行匯款申請書1份（見第六分局警卷第
    92 頁）、本院96年易字第5332號刑事判決影本1份（見97年
    度偵字第2196號卷第13-19頁）在卷可稽，被告擔任登記名
    義人之上開自小貨車確係供陳俊宇所屬詐欺集團作為詐騙工
    具使用一節，堪以認定。本件事證已明，被告犯行堪以認定
    。
三、被告甲○○同意以其名義購買上開自小貨車，提供予被告陳
    俊宇所屬之詐騙集團作為行動機房向人施詐行騙之用，被告
    之行為顯係基於幫助他人詐欺取財之犯意，且所為出借名義
    予他人購車之行為係屬刑法詐欺取財罪構成要件以外之行為
    ，其既以幫助他人犯罪之意思而參與犯罪構成要件以外之行
    為，核被告甲○○所為，係犯刑法第30條第1項前段、第339
    條第1項之幫助詐欺取財罪。被告幫助共犯陳俊宇所屬之詐
    欺集團犯詐欺取財罪，為幫助犯，應依刑法第30條第2項之
    規定，減輕其刑。被告有如犯罪事實欄所示刑案之執行情形
    ，此有台灣高等法院被告全國前案紀錄表在卷可按，其受有
    期徒刑之執行完畢後，5年內再犯本案有期徒刑以上之罪，
    為累犯，應依刑法第47條第1項規定加重其刑。其刑有加重
    減輕事由，依法應先加後減輕之。爰審酌被告充當人頭，本
    身並未實際參與詐騙集團之詐欺犯行，可責難性較為輕微，
    然幫助詐騙集團成員隱匿真實身分，增加檢警查緝犯罪之困
    難性，造成更多人之遭受損害，且犯罪後猶一再飾詞狡辯，
    態度不佳等一切情狀，量處如主文所示之刑，並諭知易科罰
    金之折算標準，以示懲儆。
四、又起訴書記載被告於96年8月20日擔任上開自小貨車登記名
    義人前，詐欺集團另於96年7月17日詐欺李茂榮部分，亦屬
    被告幫助詐欺之犯行云云，然此部分犯行業經公訴人當庭予
    以減縮，本院乃就更正減縮後之起訴範圍審理如上，併此敘
    明。
據上論斷，應依刑事訴訟法第299條第1項前段，刑法第30條第1
項前段、第339條第1項、第30條第2項、第47條第1項、第41條第
1項前段，刑法施行法第1條之1第1項前段、第2項，判決如主文
。
本案經檢察官丙○○到庭執行職務。
中    華    民    國    97    年    8     月    14    日
                     台灣台中地方法院刑事第二庭
                         審判長法  官  曾佩琦
                               法  官  許金樹
                               法  官  陳姵君
上正本證明與原本無異。
如不服本判決，應於收受送達後10日內向本院提出上訴書狀（應
敘述具體理由並附繕本）。
上訴書狀如未敘述理由，應於上訴期間屆滿後20日內補提理由書
於本院。
                               書記官  莊金屏
附錄論罪科刑法條
中    華    民    國    97    年    8     月    14    日
中華民國刑法第339條第1項
意圖為自己或第三人不法之所有，以詐術使人將本人或第三人之
物交付者，處5年以下有期徒刑、拘役或科或併科1千元以下罰金
。


司法院資訊處製作；財團法人民間司法改革基金會備份。
